臺灣桃園地方法院民事判決　　　　　　　95年度訴字第1896號
原　　　告　甲○○
訴訟代理人　陽文瑜律師
　　　　　　袁健峰律師
　　　　　　李承訓律師
被　　　告　乙○○
兼上列一人
法定代理人　丁○○　　 住同上.
　　　　　　辛○○　　 住同上.
被　　　告　丙○○　　 住同上.
　　　　　　戊○○　　 住同上.
　　　　　　庚○○　　 住同上.
　　　　　　己○○　　 住同上.
上列當事人間請求拆屋還地事件，於民國96年12月14日言詞辯論
終結，本院判決如下：
    主  文
被告辛○○應將坐落桃園縣桃園市○○段六四八地號土地上門牌
號碼為桃園縣桃園市○○街一五四號及一五二號如後附桃園地政
事務所民國九十六年一月十一日土地複丈成果圖斜線所示Ａ部分
面積五五點七五平方公尺及Ｂ部分面積五四點九五平方公尺之二
棟房屋拆除，將土地回復原狀返還原告及其他共有人全體。
被告辛○○、丁○○、丙○○、戊○○、乙○○、庚○○、己○○均應自前項之土地遷出。
訴訟費用由被告負擔。
本判決第一項及第二項，於原告提供新臺幣壹拾捌萬元為被告辛○○、丁○○、丙○○、戊○○、庚○○、己○○、乙○○供擔
保後，得假執行；但被告辛○○、丁○○、丙○○、戊○○、乙○○、庚○○、己○○如於假執行程序實施前，以新臺幣伍拾肆
萬貳仟肆佰參拾元為原告預供擔保後，得免為假執行。
    事  實
甲、原告方面：
壹、聲明：
一、被告辛○○應將坐落桃園縣桃園市○○段648 地號土地上門
    牌號碼為桃園縣桃園市○○街154 號及152 號如後附桃園地
    政事務所土地96年01月11日複丈成果圖斜線所示Ａ部分面積
    55.75 平方公尺及Ｂ部分面積54.95 平方公尺之二棟房屋拆
    除，將土地回復原狀返還原告及其他共有人全體。
二、被告辛○○、丁○○、丙○○、戊○○、庚○○、己○○、
    乙○○均應自前項之土地遷出。
三、原告願供擔保，請准宣告假執行。
貳、陳述：
一、緣坐落桃園縣桃園市○○段0000-000地號土地為原告與他人
    共有，原告於民國84年間辦理繼承登記時，始發現被告無合
    法權源，竟在其上蓋連棟瓦房，門牌號碼為桃園縣桃園市○○街154 號及152 號，其中152 號房屋為被告辛○○、丁○○、丙○○占有，154 號房屋為被告戊○○、庚○○、己○○、乙○○占有中。原告遂於86年08月15日以存證信函要求
    被告解決，惟被告僅口頭表示會與土地所有權人協商，即未
    再理會。94年間被告竟反將瓦房改建成三樓半水泥屋。
二、查被告既無權占有系爭648地號土地，原告自得為共有人全
    體之利益，依民法第767 條、821 條規定，請求告拆除系爭
    648 地號土地上之房屋，並返還予原告及其他共有人全體，
    爰提起本件訴訟。
參、證據：提出土地登記謄本、存證信函影本各一份及現場照片
    四張。
乙、被告方面：
壹、聲明：原告之訴駁回。
貳、陳述：
一、系爭門牌號碼桃園縣桃園市○○街154 號及152 號二棟房屋
    ，原為辛○○所購買，嗣後重新翻建之房屋僅是補強而已，
    舊房屋之牆壁並未拆除。該二棟房屋約於94年03月至09月間
    整修完成，龍山街152 號房屋是辛○○、丁○○、丙○○共
    同居住，龍山街154 號房屋是由乙○○、戊○○、庚○○、
    己○○居住使用。房屋是違章建築，無辦理保存登記，房屋
    是辛○○的，房屋一開始就是辛○○買的，後來改建是丁○○幫她蓋的，但錢是辛○○出的，所以整個房屋都是辛○○
    的，兩個門牌號碼的房屋都是辛○○所有。但被告整修房子
    的時候，原告並未反對，甚至被告蓋好房屋請客時，原告也
    有到場，且有包禮來。
參、證據：提出訴外人李宗義與駱福祥房地產買賣契約書、被告
    辛○○與訴外人駱福祥建物買賣所有權移轉契約書；訴外人
    劉道明與汪施惠琴及汪志國建物買賣所有權移轉契約書、被
    告辛○○與訴外人汪施惠琴及汪志國建物買賣所有權移轉契
    約書等資料影本各一份。
　　理　由
甲、程序部分：
    按訴狀送達後，原告不得將原訴變更或追加他訴，但經被告
    同意者，不在此限；被告於訴之變更或追加無異議，而為本
    案之言詞辯論者，視為同意變更或追加，民事訴訟法第255
    條第1 項第1 款、第2 項定有明文。查本件原告於95年11月
    20日起訴時，原聲明請求被告丁○○應將座落桃園縣桃園市
    ○○○段342 之17地號土地上門牌號碼為桃園縣桃園市○○
    街152 號及154 號如起訴狀附圖斜線所示房屋（面積以實測
    為準）拆除，並將該房屋坐落之基地返還原告及其他共有人
    全體。嗣後，原告於96年06月01日及96年08月27日具狀追加
    被告辛○○、丙○○、戊○○、乙○○、庚○○、己○○為
    被告，並變更其訴之聲明為被告辛○○應將坐落桃園縣桃園
    市○○段648 地號土地上門牌號碼桃園縣桃園市○○街154
    及152 號如後附桃園地政事務所96年01月11日土地複丈成果
    圖斜線所示Ａ部分面積55.75 平方公尺及Ｂ部分面積54.95
    平方公尺之二棟房屋拆除，將土地回復原狀返還原告及其他
    共有人全體；被告辛○○、丁○○、丙○○、戊○○、庚○○、己○○、乙○○均應自前項之土地遷出。被告對原告所
    為訴之追加及變更並無異議，且為本案之言詞辯論，依上揭
    規定，視為同意原告所為訴之追加及變更，合先敘明。
乙、實體部分：
一、按民法第767 條規定：「所有人對於無權占有或侵奪其所有
    物者，得請求返還之。對於妨害其所有權者，得請求除去之
    。有妨害其所有權之虞者，得請求防止之。」；同法第821
    條規定：「各共有人對於第三人，得就共有物之全部為本於
    所有權之請求。但回復共有物之請求，僅得為共有人全體之
    利益為之。」查本件系爭648 地號土地，原告為共有人，有
    原告提出之土地登記謄本附卷可稽，又系爭648 地號土地上
　　如附圖斜線所示Ａ部分面積55.75 平方公尺及Ｂ部分面積54
  　.95 平方公尺之二棟房屋原為被告辛○○所購買，並於94年
    間由被告辛○○出資整修，其中門牌號碼為桃園縣桃園市○○街152 號房屋為被告辛○○、丁○○、丙○○居住使用，
    另門牌號碼龍山街154 號房屋為被告戊○○、庚○○、己○○、乙○○居住使用。上情所述，皆為兩造均不爭執之事實
    。
二、本件兩造主要爭點端在於：（一）門牌號碼為桃園縣桃園市
    ○○街152 、154 二棟房屋之所有權歸屬？（二）被告辛○○、丁○○、丙○○、戊○○、乙○○、庚○○、己○○等
　  人有無合法權源得使用系爭648 地號土地？茲分述如下：
（一）門牌號碼為桃園縣桃園市○○街152 、154 建號二棟房屋
      之所有權歸屬？
      查系爭門牌號碼為桃園縣桃園市○○街154 及152 號之二
      棟房屋原為被告辛○○向第三人所購買，惟其屬未辦理保
      存登記之建築物，即一般所稱之違章建築。按違章建築之
      讓與，雖因不能辦理移轉登記而不能為不動產所有權之移
      轉，但受讓人與讓與人間如無相反之約定，應認為讓與人
      已將該違章建築之事實上處分權讓與受讓人，有最高法院
      67年度第2 次民事庭庭長會議決議（一）可資參照。因此
      ，本件應認被告辛○○已取得該二棟房屋之事實上處分權
      。
（二）被告辛○○、丁○○、丙○○、戊○○、乙○○、庚○○
      、己○○等人有無合法權源得使用系爭648 地號土地？
      查被告丁○○、辛○○、丙○○、戊○○、乙○○、庚○○、己○○等人均非系爭648 地號土地之所有權人，而且
      被告均無法提出有權得使用系爭648 地號土地之證明文件
      ，又不能舉證證明該二棟房屋之前手亦即訴外人李宗義、
      駱福祥、劉道明、汪施惠琴、汪志國等人除讓渡系爭二棟
      房屋外，並有讓渡使用系爭648 地號土地之合法權利存在
　　　。因此，本件應認被告辛○○、丁○○、丙○○、戊○○
  　　、乙○○、庚○○、己○○等人並無合法權源得使用系爭
　　　土地。
三、綜據上述，本件系爭門牌號碼為桃園縣桃園市○○街154 號
    及152 號之二棟房屋均為違章建築，原由被告辛○○分別於
    85年05月27日、78年01月15日所購買，嗣後，重新翻建的房
    屋，其舊房屋之牆壁並未拆除，二棟房屋約於94年03月至09
    月間由被告辛○○出資整修完成，龍山街152 號房屋是辛○○、丁○○、丙○○共同居住，龍山街154 號房屋是乙○○
    、戊○○、庚○○、己○○居住使用，而房屋雖是違章建築
    ，無辦理保存登記，但被告辛○○對系爭二棟房屋擁有事實
    上處分權。原告為系爭648 地號土地之共有人，被告辛○○
    使用系爭648 地號土地無合法權源，因此，原告依據民法第
    767 條及第821 條之規定，請求被告辛○○應將坐落桃園縣
    桃園市○○段648 地號土地上門牌號碼桃園縣桃園市○○街
    154 號及152 號之二棟房屋拆除，將土地回復原狀返還原告
    及其他共有人全體，並訴請被告辛○○、丁○○、丙○○、
    戊○○、庚○○、己○○、乙○○等人均應自前項土地遷出
    ，於法核無不合，應予准許。
四、本件原告陳明願供擔保以代釋明，聲請宣告假執行，經核並
    無不合，爰酌定相當之擔保金額宣告之。惟因本件係屬拆屋
    還地案件，為保障被告權益，爰依職權併諭知被告如於假執
    行程序實施前，以如主文第四項所示之金額為原告預供擔保
    ，亦得免為假執行。
五、本件兩造其餘主張陳述及攻擊防禦方法，核與本件判決結果
    不生影響，無一一審究必要，附此敘明。
丙、據上論結，本件原告之訴為有理由，依民事訴訟法第八十五
    條第一項、第七十八條、第三百九十條第二項、第三百九十
    二條第二項，判決如主文。
中　　華　　民　　國　九十六　年　　十二　月　二十八　日
                  民事第二庭法　官　呂仲玉
以上正本係照原本作成。
如對本判決上訴，須於判決送達後20日內向本院提出上訴狀。
中　　華　　民　　國　九十六　年　　十二　月　二十八　日
                            書記官　江世亨
